臺灣高雄地方法院民事裁定
108年度消債清字第183號
聲  請  人  張惠美  
0000000000000000

0000000000000000

0000000000000000

上列當事人因消費者債務清理事件聲請清算，本院裁定如下：
    主  文
聲請人張惠美自中華民國一百零八年十二月十八日下午四時起開
始清算程序。
命司法事務官進行本件清算程序。
    理  由
一、聲請意旨略以：伊無力清償債務，曾於民國108年7月24日向
    本院聲請調解債務清償方案，惟調解不成立。又伊未經法院
    裁定開始更生程序或許可和解或宣告破產，爰聲請清算等語
    。
二、按債務人不能清償債務或有不能清償之虞者，得依本條例所
    定更生或清算程序，清理其債務；債務人對於金融機構負債
    務者，在聲請更生或清算前，應向最大債權金融機構請求協
    商債務清償方案，或向其住、居所地之法院或鄉、鎮、市、
    區調解委員會聲請債務清理之調解；自債務人提出協商請求
    之翌日起逾30日不開始協商，或自開始協商之翌日起逾90日
    協商不成立，債務人得逕向法院聲請更生或清算；債務人於
    法院裁定開始更生程序或許可和解或宣告破產前，得向法院
    聲請清算；法院開始清算程序之裁定，應載明其年、月、日
    、時，並即時發生效力；法院裁定開始更生或清算程序後，
    得命司法事務官進行更生或清算程序；必要時，得選任律師
    、會計師或其他適當之自然人或法人1人為監督人或管理人
    ，消費者債務清理條例（下稱消債條例）第3條、第151條第
    1項、第153條、第80條前段、第83條第1項、第16條第1項分
    別定有明文。
三、經查：
  ㈠聲請人前於108年7月24日向本院聲請調解債務清償方案，經
    本院108年度司消債調字第374號受理，於同年8月14日調解
    不成立，聲請人並於同日以言詞聲請清算等情，業經本院調
    閱上開調解卷宗核閱無訛。
  ㈡次查，聲請人於106年及107年度申報所得分別為新臺幣（下
    同）200,229元、116,371元（均為薪資所得），惟其自陳聲
    請清算前2年內有薪資、回饋金及退稅金等所得共607,076元
    ，名下有位於屏東縣車城鄉之4筆土地，權利範圍為公同共
    有240分之20至3分之1不等，公告現值合計4,387,002元，及
    2018年5月出廠之普通重型機車1台，勞工保險於107年8月1
    日退保。又聲請人自107年8月起於高雄市前金區之「一街高
    級乾洗店」擔任門市櫃臺，工作時間為9時至18時，週日休
    ，月薪為25,000元，無三節及年終獎金，未領取社會補助等
    情，此有財產及收入狀況說明書（調解卷第4至7頁）、財團
    法人金融聯合徵信中心前置協商專用債權人清冊（調解卷第
    15至16頁）、戶籍謄本（調解卷第53頁）、機車行照（調解
    卷第60頁）、存摺（調解卷第78至82頁、本案卷第30頁）、
    收入切結書（調解卷第84頁）、債權人清冊（本案卷第12至
    15頁）、信用報告（本案卷第16頁）、財政部高雄國稅局10
    6年及107年度綜合所得稅各類所得資料清單及總歸戶財產查
    詢清單（本案卷第17至19頁）、勞工保險被保險人投保資料
    表（本案卷第23至24頁）、員工在職證明書（本案卷第26頁
    ）、高雄市政府社會局社會福利資訊料查詢表（本案卷第36
    至38頁）、商業保險投保資料查詢結果表（本案卷第45頁）
    等在卷可參。則在查無聲請人有其他收入來源之情形下，佐
    以其現年50歲，現無投保勞工保險，106、107年度申報所得
    分別僅16,686元、9,698元（計算式：200,229÷12＝16,686；
    116,371÷12＝9,698，本件均係採四捨五入計算），且已出具
    收入切結書及「一街高級乾洗店」出具員工在職證明書，本
    院即以其每月薪資25,000元作為核算其現在償債能力之基礎
    。
  ㈢關於聲請人個人日常必要支出部分，聲請人陳稱與女兒共同
    租屋居住，每月房租7,000元，未領取租金補助，此有房屋
    租賃契約書、第三人即房東黃隆泰出具收訖證明書及高雄市
    政府都市發展局函在卷可稽（調解卷第54至59頁、本案卷第
    42頁、第46頁）。按債務人必要生活費用，以最近一年衛生
    福利部或直轄市政府所公告當地區每人每月最低生活費一點
    二倍定之，消債條例第64條之2第1項定有明文。本院參酌衛
    福部社會司所公告108年度高雄市最低生活費標準為13,099
    元，則聲請人每月生活所必需除有特殊情形並有證據證明者
    外，自宜以此數額之1.2倍即15,719元為度，始得認係必要
    支出。又上開最低生活費用之標準，係照當地最近1年平均
    每人消費支出60％，依其基準之家庭收支調查報告調查表格
    式所示有關經常性支出之調查項目，其原即包括利息支出、
    食品、衣著、房租及水費、電費、醫療保健、交通、娛樂、
    教育等基本生活需求。本院認在聲請人未能立證證明其有其
    他特殊需求之情形下，其個人必要生活費用即應以此為限度
    。
  ㈣至扶養部分，聲請人主張獨力扶養未成年長女，每月扶養費
    為8,000元。經查，聲請人與前配偶李俊毅育有之長女李○睿
    係93年生，106年及107度申報所得均為0元、名下無財產，
    未領取社會補助等情，此有戶籍謄本、所得資料及財產查詢
    清單、學生證、存摺、高雄市政府社會局社會福利資訊料查
    詢表等在卷可參（調解卷第53頁、第61頁、本案卷第20至22
    頁、第27頁、第39至41頁）；再據聲請人提出與前配偶李俊
    毅於100年12月6日簽立之離婚協議書所載：「女兒李○睿由
    聲請人單獨扶養、監護，兒子李○愷由李俊毅扶養、監護。
    」（見本案卷第28頁），堪認聲請人與前配偶育有2名子女
    ，於協議離婚後各負擔扶養1名子女，故聲請人主張獨力負
    擔長女扶養費乙情，尚屬有據。扶養費用部分，參照民法第
    1118條、第1119條規定，其負扶養義務之程度，亦應考量其
    目前身負債務之窘境，所負擔之扶養義務能力，自非比一般
    ，並依消費者債務清理條例第64條之2第1項及第2項規定，
    債務人必要生活費用，以最近一年衛生福利部或直轄市政府
    所公告當地區每人每月最低生活費一點二倍定之；受扶養者
    之必要生活費用，準用第1項規定計算基準數額，並依債務
    人依法應負擔扶養義務之比例認定之，而108年度高雄市每
    人每月生活所必需即為最低生活費標準13,099元之1.2倍即1
    5,719元，是在聲請人復未提出其他特殊需求需調查以利其
    支出審酌之情形下，聲請人之長女每月必要生活費應為15,7
    19元，而聲請人主張每月支出長女扶養費8,000元，低於本
    院計算之基準，係屬合理。
四、綜上所述，以聲請人現每月收入25,000元為其償債能力基準
    ，扣除個人必要生活費15,719元及長女扶養費8,000元後，
    餘1,281元，而聲請人目前負債總額為6,217,216元（參調解
    卷第137頁，共7家金融機構債權合計5,266,095元，及調解
    卷第111頁以下，新光行銷公司291,253元、新加坡商艾星國
    際公司1,041元、滙誠第一資產公司243,884元、摩根聯邦資
    產公司288,182元、衛生福利部中央健康保險署104,910元，
    另有遠傳電信公司依債權人清冊所載21,851元），扣除名下
    不動產現值4,387,002元，以聲請人每月所餘按月攤還結果
    ，需約119年【計算式：（6,217,216－4,387,002）÷1,281÷1
    2＝119.1】始能清償完畢，堪認聲請人確有不能清償債務之
    情事，則聲請人向本院聲請清算，應予准許，爰命司法事務
    官進行本件清算程序。
五、依消債條例第11條第1項、第83條第1項、第16條第1項，裁
    定如主文。
中　　華　　民　　國　　108 　年　　12　　月　　18　　日
                  民事庭　法　官　賴寶合
以上正本係照原本作成。
本裁定不得抗告。
中　　華　　民　　國　　108 　年　　12　　月　　18　　日
                          書記官  胡美儀